最高法院刑事判決　　　　　　　一○○年度台非字第二三七號
上　訴　人　最高法院檢察署檢察總長
被　　　告　陳四子
上列上訴人因被告違反毒品危害防制條例案件，對於台灣彰化地
方法院中華民國一○○年五月十八日確定刑事簡易判決（一○○
年度簡字第一一○三號，起訴案號：台灣彰化地方法院檢察署一
○○年度毒偵字第四二四號，原法院改以簡易判決處刑），認為
違法，提起非常上訴，本院判決如下：
    主  文
原判決撤銷。
本件公訴不受理。
    理  由
非常上訴理由稱：「按判決不適用法則者，為違背法令，刑事訴
訟法第三百七十八條定有明文；又案件有已經提起公訴，而在同
一法院重行起訴者，應諭知不受理之判決，同法第三百零三條第
二款亦定有明文。本件被告陳四子涉嫌於民國一○○年一月二十
五日在其南投縣集集鎮住處，向一外號峰哥之男子，購入第一級
毒品海洛因五包而持有之，再於同月三十一日上午六時五十分，
為警持法官之搜索票在上開居所執行搜索，而查獲該毒品五包，
雖經台灣彰化地方法院檢察署於一○○年四月八日偵結向台灣彰
化地方法院聲請簡易判決處刑（一○○年度偵字第三一九三號）
，但在實際送法院審判時，竟於同年四月二十一日誤將同一被告
、不同案號、不同犯罪事實之一○○年度毒偵字第四二四號起訴
書，送同一法院審判，原審疏未查明該起訴書，已由上開地檢署
於同年四月八日，送同一法院審判，並已於一○○年五月十日以
一○○年度易字第四○七號判決，判處被告有期徒刑十月（於同
年五月二十八日確定），原審仍於同年五月十八日以一○○度簡
字第一一○三號簡易判決，判處被告有期徒刑五月（並已於同年
六月八日確定），原審並未依上開刑事訴訟法第三百零三條第二
款規定，將原檢察署誤送審判之上開起訴書，為公訴不受理之判
決，仍為實體判決，自有不適用法則之違誤。案經確定，且對被
告不利，顯有適用法則不當之違法，爰依刑事訴訟法第四百四十
一條、第四百四十三條提起非常上訴，以資糾正。」等語。
本院按已經提起公訴或自訴之案件，在同一法院重行起訴者，應
諭知不受理之判決，刑事訴訟法第三百零三條第二款定有明文。
而所謂已經提起公訴或自訴之案件，在同一法院重行起訴者，應
諭知不受理之判決，係以判決時，已經提起公訴或自訴之同一案
件尚未經實體上判決確定者為限。本件被告陳四子於一○○年一
月二十五日在南投縣集集鎮住處，向綽號峰哥之男子，購入第一
級毒品海洛因五包而持有之，嗣於同月三十一日上午六時五十分
，為警查獲，並扣得海洛因五包，雖經台灣彰化地方法院檢察署
以一○○年度偵字第三一九三號，向台灣彰化地方法院（下稱彰
化地院）聲請簡易判決處刑，但於移送彰化地院審理時，竟誤將
同一被告、不同案號、不同犯罪事實之一○○年度毒偵字第四二
四號起訴書（按移送函與檢附之起訴書不同），移送彰化地院審
判，然該起訴書所載事實為被告基於施用第二級毒品甲基安非他
命之犯意，於同年一月三十日晚上六、七時許，在上開住處內，
以甲基安非他命置入玻璃球管內，用火燒烤使產生煙霧後吸食之
方式，施用第二級毒品甲基安非他命一次，為警查獲，並扣得甲
基安非他命五包（毛重共計約八．六五公克）及玻璃球吸食器一
支。然此部分犯罪事實，先前已由上開地檢署於同年四月八日，
移送彰化地院審判，並經該院於同年五月十日，以一○○年度易
字第四○七號判決（下稱前案），判處被告有期徒刑十月及相關
沒收之宣告，並於同月二十八日確定。原法院復就再行起訴之同
一案件，於同年五月十八日，逕以簡易判決處刑，以一○○年度
簡字第一一○三號簡易判決（下稱後案），判處被告有期徒刑五
月，易科罰金及相關沒收之宣告，並已於同年六月八日確定。從
形式上觀察，上揭二案件檢察官所指之被告與犯罪事實，均屬相
同，為同一案件，足見檢察官係就已經提起公訴之案件，在同一
法院重行起訴，兩案先後判決確定。有前、後案件之起訴書、確
定判決書及執行卷宗附卷可稽。查後案於一○○年五月十八日判
決時，因前案尚未判決確定，即應為不受理之判決，竟再為科刑
之判決，顯屬違法。案經確定，非常上訴意旨執以指摘原判決違
背法令，尚非無理由，且因原判決不利於被告，自應由本院將原
判決撤銷，諭知不受理之判決，以資救濟。
據上論結，應依刑事訴訟法第四百四十七條第一項第一款但書、
第三百零三條第二款，判決如主文。
中    華    民    國  一○○  年    八    月  二十四  日
                      最高法院刑事第七庭
                          審判長法官  花  滿  堂  
                                法官  洪  昌  宏  
                                法官  王  聰  明  
                                法官  林  秀  夫  
                                法官  何  菁  莪  
本件正本證明與原本無異
                                      書  記  官  
中    華    民    國  一○○  年    八    月  二十九  日
                                                      v